【裁判字號】    97,上易,543
【裁判日期】    970731
【裁判案由】    業務侵占
【裁判全文】
臺灣高等法院高雄分院刑事判決         97年度上易字第543號
上  訴  人  臺灣高雄地方法院檢察署檢察官
被      告  乙○○
上列上訴人因被告業務侵占案件，不服臺灣高雄地方法院97年度
審易字第286 號中華民國97年4月16日第一審判決（起訴案號：
臺灣高雄地方法院檢察署97年度偵字第2319號），提起上訴，本
院判決如下：
     主  文
上訴駁回。
     事  實
一、乙○○係高雄縣岡山鎮○○○街244 號12樓「崇實公寓大廈
    管理維護有限公司」（下稱崇實公司）之員工，於民國96年
    10月1 日，經崇實公司指派前往高雄市三民區○○○路353
    號「坤榮世家」擔任大樓之管理組長，負責門禁管制、代收
    大樓管理費、廠商工程款及保管大樓零用金等工作，為從事
    業務之人。詎乙○○竟基於為自己不法所有意圖之犯意，於
    96年10月20日，將其於96年10月1 日起至96年10月20日止之
    任職期間，因業務上持有自住戶、廠商收取或崇實公司交付
    如附表所示之管理費、廠商貨款、零用金及電話費等款項共
    計新臺幣（下同）26萬291 元未依規定如數繳回而侵占入己
    。嗣於96 年10 月22日擅自離職後，經崇實公司調查後始獲
    悉上情。
二、案經崇實公司委由甲○○告發由臺灣高雄地方法院檢察署偵
    查起訴。
     理  由
壹、證據能力部分：
    按被告以外之人於審判外之陳述，雖不符前4 條之規定，而
    經當事人於審判程序同意作為證據，法院審酌該言詞陳述或
    書面陳述作成時之情況，認為適當者，亦得為證據。當事人
   、 代理人或辯護人於法院調查證據時，知有第159 條第1 項
    不得為證據之情形，而未於言詞辯論終結前聲明異議者，視
    為有前項之同意，刑事訴訟法第159 條之5 定有明文。立法
    意旨在於傳聞證據未經當事人之反對詰問予以核實，原則上
    先予排除，惟若當事人已放棄詰問或未聲明異議，基於證據
    資料愈豐富，愈有助於真實發現之理念，且強化言詞辯論主
    義，法院自可承認該傳聞證據例外擁有證據能力。本件陳永
    騰警詢筆錄（偵一卷3-5 頁）、蔡慶宏警詢筆錄（偵二卷
    3-4 頁）、乙○○之人事資料卡、應徵表、出勤紀錄表（偵
    一卷7-9 頁）、歸還坤榮世家乙○○挪用之管理費、廠商款
    及零用金明細（偵一卷10頁）、陳永騰之員工職務證明書（
    偵一卷13頁）、蔡慶宏之出勤紀錄表（偵二卷第5 頁），雖
    均係被告以外之人於審判外之書面陳述，雖性質上均屬傳聞
    證據，惟經本院審理時，被告未於言詞辯論終結前對證據能
    力聲明異議，且該證明書之作成並無違法不當，作為證據並
    無不適當，依上開說明，均有證據能力。
 貳、實體部分：
一、訊據被告乙○○固坦承有侵占事實，惟辯稱：侵占之金額，
    還要扣掉公司沒有給我離職當月的薪水2 萬3000元，陳經理
    私人向我借1 萬元，開委員會伊用公款先墊給委員車馬費每
    人500 元，10個人5 千元，陳經理之借錢是我自己自行將公
    款1 萬元給他，出車馬費是公司叫我自己先墊的云云。惟查
    被告於96年10月20日，因業務上持有自住戶、廠商收取或崇
    實公司交付如附表所示之管理費、廠商貨款、零用金及電話
    費等款項共計26萬291 元未依規定如數繳回之事實，業據被
    告已於原審坦承不諱，核與證人陳永騰、蔡慶宏警詢證述相
    符（偵二卷3-4 頁、偵一卷3-5 頁），復有乙○○之人事資
    料卡、應徵表、出勤紀錄表（偵一卷7-9 頁）、歸還坤榮世
    家乙○○挪用之管理費、廠商款及零用金明細（偵一卷10頁
    ）、陳永騰之員工職務證明書（偵一卷13頁）、蔡慶宏之出
    勤紀錄表（偵二卷第5 頁）在卷可按，被告雖另以：公司離
    職當月的薪水、其自行貸款給他人及自行墊付委員車馬費應
    自侵占之款項扣除云云。惟按侵占罪以持有人將原來持有物
    表現其變為所有之意思而成立，此項變為所有之意思，雖有
    時以處分行為表現之，但一經表現，犯罪即同時完成，並不
    以處分行為完了為必要，所以侵占罪係即成犯，故侵占行為
    一經完畢，罪即成立，縱於事後將侵占之款全數吐出，或已
    自認賠償，亦不能解除犯罪之責任。（最高法院30年上字第
    2902號判例參照）。本件被告雖以侵占款項應扣除公司應給
    付之薪資及自行墊付之款項應扣抵其侵占之金額云云置辯。
    惟依上開最高法院判例說明，仍無解於被告已侵占款項之金
    額。故被告上開所辯不足採信，本件事證明確，犯行洵堪認
    定。
二、原審以被告已坦承犯行，依刑事訴訟法第273 之1 第1 項、
    第299 條第1 項前段、第310 條之2 、第454 條第2 項，刑
    法第336 條第2 項，刑法施行法第1 條之1 ，並審酌被告甫
    因竊盜罪，經本院判處有期徒刑7 月，緩刑2 年確定，尚在
    緩刑期間，又犯本件業務侵占罪且金額達26萬餘元，而迄未
    能賠償被害人之損失及犯罪後態度等一切情狀量處有期徒刑
    10月，其認事用法均無違誤，量刑亦稱妥適。檢察官援引告
    訴人崇實公司之具狀請求上訴以被告尚未償還所積欠款項及
    原審量刑過輕云云，其上訴為無理由，應予駁回。
據上論斷，應依刑事訴訟法第368條，判決如主文。
本案經檢察官姜麗儒到庭執行職務。
中    華    民    國    97    年    7     月    31    日
                  刑事第八庭    審判長法  官   李炫德
                                      法  官   郭玫利
                                      法  官   李政庭
以上正本證明與原本無異。
不得上訴。
中    華    民    國    97    年    7     月    31    日
                                      書記官   吳福連
附錄本判決論罪科刑法條：
對於業務上所持有之物，犯前條第 1 項之罪者，處 6 月以上
5 年以下有期徒刑，得併科3 千元以下罰金。


司法院資訊處製作；財團法人民間司法改革基金會備份。
